臺灣雲林地方法院刑事判決　　　　　　　 96年度訴字第646號
公　訴　人　臺灣雲林地方法院檢察署檢察官
被　　　告　乙○○
選任辯護人　張智學律師
被　　　告　甲○○
上列被告因槍砲彈藥刀械管制條例案件，經檢察官提起公訴（96
年度偵字第2268號），本院判決如下：
    主  文
乙○○未經許可，持有半自動手槍，處有期徒刑伍年，併科罰金
新臺幣拾萬元，罰金如易服勞役，以新臺幣壹仟元折算壹日，扣
案之以色列IMI 廠製941FBL型半自動手槍（含彈匣，槍枝管制編
號0000000000號）壹支沒收之。又共同傷害人身體，
處拘役肆拾伍日，如易科罰金以新臺幣壹仟元折算壹日。
甲○○共同傷害人身體，處拘役拾日，如易科罰金以新臺幣壹
仟元折算壹日。
    事  實
一、乙○○（綽號「水雞」）明知具有殺傷力之制式手槍、子彈
    ，非經許可，不得持有，竟未經許可，於民國95年間某日，
    在雲林縣臺西鄉泉州村泉州51號住處，收受林文發（已死亡
    ）所交付並委託其保管，具殺傷力之以色列IMI 廠製造之94
    1FBL型口徑9mm 制式半自動手槍1 枝（含彈匣1 個，槍枝管
    制編號0000000000號）及土造子彈4 顆，而持有之。嗣於96
    年5 月14日凌晨某時許，乙○○知悉其弟甲○○及友人蔡文
    錡，為其住處之落地鋁門窗玻璃遭丙○○率人搗毀一事，已
    駕駛車號0501-JX 號自用小客車前往丙○○之父廖國按位在
    雲林縣麥寮鄉三盛村三盛53號住處，欲尋找丙○○理論，且
    其預料雙方可能發生衝突，即先至其住處旁豬舍，起出藏放
    之上述手槍及子彈持以防身，旋由吳建勝駕車載其趕往廖國
    按住處。迨於同日凌晨1 時30分許，乙○○趕至廖國按住處
    後，因見其弟甲○○正遭多人圍毆，以及蔡文錡駕駛之上述
    車輛遭多人持棍搗毀，情急之下，乃持上述半自動手槍對空
    射擊1 顆子彈（鑑定報告書之編號08），藉以嚇阻對方，使
    甲○○及蔡文錡得以順利脫困，且乙○○於射擊後，因槍枝
    卡彈拉動滑套，致在現場遺落3 顆子彈（經鑑定試射已耗盡
    ，鑑定報告書之編號05、06、09）。乙○○協助甲○○及蔡
    文錡脫困後，先行返回其住處，將上述手槍藏放回該豬舍內
    ，隨即離家逃逸。嗣警據報前往處理，在廖國按住處圍牆外
    ，扣得彈殼1 顆（編號08）及子彈3 顆（編號05、06、09）
    。迄於96年5 月25日，乙○○始透過友人林金來向警方表示
    欲投案，並於該日上午9 時30分許，為警在臺西鄉溪頂村溪
    頂102 號林金來住處拘提到案，再由乙○○帶同警員至其住
    處旁豬舍取出及扣得上述手槍。
二、乙○○於上述手槍卡彈之際，適丙○○趨前與其拉扯，其因
    不耐丙○○之糾纏急欲離去，竟與甲○○共同基於傷害人身
    體之犯意聯絡，一同毆打丙○○並將丙○○推落至路旁水溝
    內，致丙○○受有頭枕部裂傷（約2 公分）、右下背挫傷合
    併瘀血、雙前臂多處挫裂傷合併瘀血、雙小腿多處挫裂傷合
    併瘀血等之傷害。
三、案經被害人丙○○訴由雲林縣警察局臺西分局報請臺灣雲林
    地方法院檢察署檢察官偵查起訴。
    理  由
壹、程序部分：
    按被告以外之人於審判外之陳述雖不符刑事訴訟法第159 條
    之1 至之4 等4 條之規定，而經當事人於審判程序同意作為
    證據，法院審酌該言詞陳述或書面陳述作成時之情況，認為
    適當者，亦得為證據，刑事訴訟法第159 條之5 第1 項定有
    明文。查本案檢察官起訴認被告涉犯上開罪嫌所憑之被告乙○○自白、被告甲○○自白、同案被告吳建勝於警詢及偵查
    中之供述、同案被告蔡文錡於警詢及偵查中之供述、證人丙○○於警詢及偵查中之證述、證人林金來於偵查中之證述，
    及丙○○受傷之全民醫院診斷證明書、槍擊案現場圖、以色
    列IMI 廠製造之941FBL型口徑9mm 制式半自動手槍之書面介
    紹資料、雲林縣警察局槍枝初步檢視報告表、內政部警政署
    刑事警察局96年6 月5 日刑鑑字第0960081495號槍彈鑑定書
    （指槍枝）、96年6 月11日刑鑑字第0960084856號槍彈鑑定
    書（指子彈）、96年7 月16日刑鑑字第0960099488號函、96
    年12月5 日刑鑑字第096017464 號函各1 件、蒐證照片12張
    ，暨扣案之手槍1 枝、彈殼1 顆（編號08）及土造子彈3 顆
    （編號05、06、09，經送鑑試射後已耗盡）等證據，業經被
    告於本院準備及審理程序時表示對該等證據之證據能力不爭
    執，同意使用作為認定事實之依據；本院復審酌上開文書、
    陳述作成時，較無人情施壓或干擾之情形，以之作為證據亦
    屬適當，是上開文書、陳述均具有證據能力。
貳、實體部分
一、訊據被告乙○○、甲○○2 人就上開傷害丙○○之犯行，均
    坦承不諱，核與證人丙○○之證述情節相符，且有卷附全民
    醫院診斷證明書可參，被告2 人此部分犯行洵堪認定，應依
    法論科。
二、又訊據被告乙○○就上揭持有扣案手槍1 支及土造子彈4 顆
    之事實並不爭執，惟爭執該槍枝是為制式槍枝？或改造槍枝
    ？並辯稱：制式槍枝之來復線應很深，而扣案槍枝來復線並
    不深，且扣案槍枝依96年6 月5 日之槍彈鑑定書所附照片顯
    現其槍管為102 公厘（辯護人聲請狀上記載103 公厘，本院
    審理時稱102 公厘），然制式槍枝之槍管長度無論係112 公
    厘或89公厘，均與扣案槍枝102 公厘（或103 公厘）之槍管
    長度不符，顯見扣案槍枝並非制式槍枝而係改造槍枝云云。
    經查：
  (一)扣案槍枝（槍枝管制編號0000000000號）係口徑9mm 制式半
    自動手槍，為以色列IMI 廠製941FBL型，具槍號之金屬片遭
    移除，槍管內具6 條右旋來復線，可擊發同口徑制式子彈，
    認具殺傷力，有內政部警政署刑事警察局96年6 月5 日刑鑑
    字第0960081495號槍彈鑑定書在卷可參。又扣案槍枝再次送
    鑑定，其表示確為「JERICHO 廠『941FBL』」半自動手槍，
    非「JERICHO 廠『941 型』」半自動手槍，兩者型號不同，
    且依來文（指辯護人所提）資料之941 型半自動手槍之槍管
    長度約為112 公厘，941FBL型約為89公厘，而扣案槍枝經實
    際測量槍管長度約為89公厘（所附照片顯現刻度為89.57 公
    厘），有內政部警政署刑事警察局96年12月5 日刑鑑字第
    096017464 號函及所附照片在卷足佐。本件扣案槍枝確為
    941FBL型制式半自動手槍，且具有殺傷力，應堪認定。
  (二)至於辯護人辯稱：扣案槍枝槍管長度依槍枝鑑定報告所示係
    為「102 公厘（103 公厘）」，然本院觀之該鑑定報告所示
    照片，其槍管放置刻度之起點為「10公厘」，而非「0 公厘
    」，其槍管之實際長度自該扣除該10公厘，方始正確，由此
    可知，辯護人之辯解顯係誤判該鑑定報告所顯現之照片圖像
    。又扣案槍枝再次送鑑定，其就槍管長度明確以電子刻度丈
    量，顯現刻度為「89.57 公厘」，再加上各種度量儀器均有
    可容許之誤差，可知扣案槍枝確為941FBL型制式半自動手槍
    ，其槍管為89公厘，準此，扣案槍枝確為制式半自動手槍無
    訛，辯護人辯稱扣案槍枝之槍管非89公厘，亦非屬制式槍枝
    云云，顯不足採信。另辯護人於審理時要求當庭丈量扣案手
    槍槍管，一則因槍枝拆解不易，一則因法院無精密測量儀器
    ，且內政部刑事警政署警察局業有精準之測量結果，本院認
    無當庭勘驗之必要，附此敘明。
  (三)又被告已坦承持有扣案槍枝1 支及土造子彈4 顆之事實，並
    有同案被告吳建勝於警詢及偵查中之供述、同案被告蔡文錡
    於警詢及偵查中之供述、證人丙○○於警詢及偵查中之證述
    、證人林金來於偵查中之證述，及槍擊案現場圖、以色列IM
    I 廠製造之941FBL型口徑9mm 制式半自動手槍之書面介紹資
    料、雲林縣警察局槍枝初步檢視報告表、內政部警政署刑事
    警察局96年6 月5 日刑鑑字第0960081495號槍彈鑑定書（指
    槍枝）、96年6 月11日刑鑑字第0960084856號槍彈鑑定書（
    指子彈）、96年7 月16日刑鑑字第0960099488號函、96年12
    月5 日刑鑑字第09601746 4號函各1 紙、蒐證照片12張，暨
    扣案之手槍1 枝、彈殼1 顆（編號08）及子彈3 顆（編號05
    、06、09，經送鑑試射後已耗盡無殺傷力）等證據足資佐證
    ，被告乙○○持有制式手槍及子彈之犯行洵堪認定，應依法
    論科。
二、論罪科刑之理由：
  (一)核被告乙○○於犯罪事實一所為，係犯槍砲彈藥刀械管制條
    例第7 條第4 項未經許可持有制式手槍罪、同條例第12條第
    4 項未經許可持有子彈罪；於犯罪事實二所為，係犯刑法第
    277 條第1 項之普通傷害罪。被告甲○○於犯罪事實二所為
    ，係犯刑法第所277 條第1 項之普通傷害罪。
  (二)按未經許可持有手槍、子彈，其持有之繼續，為行為之繼續
    ，亦即一經持有，罪已成立，但其完結須繼續至持有行為終
    了時為止（最高法院95年度臺上字第3461號判決意旨參照）
    。本件被告乙○○最初持有扣案手槍、子彈之時間為95年間
    某日，然其持有行為繼續至96年5 月25日始被查獲，其持有
    行為之終了既在95年7 月1 日刑法修正公告施行後，及中華
    民國96年罪犯減刑條例適用範圍之96年4 月24日後，自無行
    為後法律變更及減刑條例之適用問題。
  (三)又被告乙○○同時持有制式手槍及土造子彈4 顆，係一行為
    觸犯持有手槍、持有子彈2 罪名，為想像競合犯，應依刑法
    第55條之規定從一重之持有制式手槍罪處斷。
  (四)另被告乙○○、甲○○2 人就普通傷害犯行，互有犯意聯絡
    及行為分擔，應依刑法第28條規定，論以共同正犯。
  (五)被告乙○○所犯持有制式手槍、普通傷害之2 罪間，犯意各
    別，罪名互異，應予分論併罰。
  (六)爰審酌被告乙○○持有制式手槍1 支、土造子彈4 顆，自95
    年間某日持有迄96年5 月方持之對空射擊以嚇阻對方，其惡
    性不太，惟該制式手槍具有殺傷力，其危險性甚高，對社會
    之危害甚大，遇有糾紛即取出使用，對社會之危險性更形昇
    高，及乙○○、甲○○2 人身為男性，竟共同毆打身為女性
    之被害人丙○○，致被害人受有多處挫傷、裂傷、合併瘀血
    等傷害，且因雙方間尚有其他債務糾紛以致無法達成和解，
    暨被告2 人於犯罪後均坦承傷害犯行、被告乙○○亦坦承持
    有扣案槍枝、子彈等一切情狀，分別量處如主文所示之刑、
    拘役部分之易科罰金折算標準，並就持有槍枝部分併諭知併
    科罰金易服勞役之折算標準示懲。
  (七)扣案之以色列IMI 廠製造之941FBL型制式半自動手槍1 枝（
    含彈匣1 個，槍枝管制編號0000000000號），為違禁物，應
    依刑法第38條第1 項第1 款之規定，宣告沒收之。至於扣案
    之土造金屬彈殼1 顆（鑑定報告書之編號08），業已射擊，
    僅餘彈殼，已非屬違禁物；又扣案土造子彈3 顆（鑑定報告
    書之編號05、06、09）於鑑定時經試射已耗盡，亦非屬違禁
    物，均不為沒收之諭知，附此敘明。
三、應適用之法條：
(一)、刑事訴訟法第299條第1項。
(二)、槍砲彈藥刀械管制條例第7 條第4 項、第12條第4 項，刑法
    第11條前段、第28條、第277 條第1 項、第55條、第41條第
    1 項前段、第42條第3 項、第38條第1 項第1 款，刑法施行
    法第1 條之1 。
本案經檢察官董和平到庭執行職務。
中　　華　　民　　國　　96　　年　　12　　月　　25　　日
                  刑事第四庭    審判長法  官  吳福森
                                      法  官  曾鴻文
                                      法  官  李淑惠
以上正本證明與原本無異。
如不服本判決，應於判決收受後10日內，向本院提出上訴狀（須
附繕本）。
                                      書記官　葉政
中　　華　　民　　國　　96　　年　　12　　月　　26　　日
附錄本案論罪科刑法條全文：
槍砲彈藥刀械管制條例第7條
未經許可，製造、販賣或運輸火砲、肩射武器、機關槍、衝鋒槍
、卡柄槍、自動步槍、普通步槍、馬槍、手槍或各類砲彈、炸彈
、爆裂物者，處死刑、無期徒刑或7 年以上有期徒刑；處徒刑者
，併科新台幣3 千萬元以下罰金。
未經許可，轉讓、出租或出借前項所列槍砲、彈藥者，處無期徒
刑或 5 年以上有期徒刑，併科新台幣 1 千萬元以下罰金。
意圖供自己或他人犯罪之用，而犯前二項之罪者，處死刑或無期
徒刑；處徒刑者，併科新台幣 5 千萬元以下罰金。
未經許可，持有、寄藏或意圖販賣而陳列第 1 項所列槍砲、彈藥
者，處 5 年以上有期徒刑，併科新台幣 1 千萬元以下罰金。
第 1 項至第 3 項之未遂犯罰之。
槍砲彈藥刀械管制條例第12條
未經許可，製造、販賣或運輸子彈者，處 1 年以上 7 年以下有
期徒刑，併科新台幣 500 萬元以下罰金。
未經許可，轉讓、出租或出借子彈者，處 6 月以上 5 年以下有
期徒刑，併科新台幣 300 萬元以下罰金。
意圖供自己或他人犯罪之用，而犯前二項之罪者，處 3 年以上
10 年以下有期徒刑，併科新台幣 700 萬元以下罰金。
未經許可，持有、寄藏或意圖販賣而陳列子彈者，處 5 年以下有
期徒刑，併科新台幣 300 萬元以下罰金。
第 1 項至第 3 項之未遂犯罰之。
中華民國刑法第277 條（普通傷害罪）
傷害人之身體或健康者，處3 年以下有期徒刑、拘役或1 千元以
下罰金。
犯前項之罪因而致人於死者，處無期徒刑或 7 年以上有期徒刑；
致重傷者，處3 年以上10年以下有期徒刑。
